【裁判字號】    98,台上,7467
【裁判日期】    981210
【裁判案由】    誣告
【裁判全文】
最高法院刑事判決            九十八年度台上字第七四六七號
上  訴  人  甲○○
選任辯護人  姜志俊律師
            王  剛律師
上列上訴人因誣告案件，不服台灣高等法院中華民國九十八年九
月十七日第二審更審判決（九十七年度上更(一)字第六四一號，起
訴案號：台灣台北地方法院檢察署九十一年度偵字第二○九一五
號），提起上訴，本院判決如下：
    主  文
原判決撤銷，發回台灣高等法院。
    理  由
本件原判決認定上訴人甲○○有其事實欄所載犯行，因而撤銷第
一審科刑之判決，改判仍論上訴人以意圖使他人受刑事處分，向
該管公務員誣告罪，處有期徒刑八月，減為有期徒刑四月；固非
無見。
惟查：(一)、採為判決基礎之證據資料，必須經過調查程序而顯出
於審判庭者，始與直接審理原則符合，否則其所踐行之訴訟程序
即屬違背法令；刑事訴訟法第一百六十四條第一項規定：「審判
長應將證物提示當事人、代理人、辯護人或輔佐人，使其辨認」
，該規定之本旨，乃於審判庭由審判長提示判決基礎之證據資料
，賦予當事人適當之辯論機會，用以擔保證據資料之正確性；上
開規定，依同法第三百六十四條規定，為第二審審判所準用。原
判決於理由第貳欄二之(九)採用證人徐人愛於台灣台東地方法院及
第一審法院之證詞、台灣台北地方法院檢察署九十年度偵字第三
七九八號不起訴處分書，暨桃園縣政府警察局桃園分局民國九十
二年十二月十五日桃警分交字第Ｚ○○○○○○○○○號函作為
不利上訴人之認定（見原判決第十至十二頁）。然原審審判長於
審判期日並未將上開證物向上訴人提示，令其辨認（見原法院更
(一)審卷第一一八至第一二二頁）；剝奪其訴訟防禦權，原判決遽
採為判決之證據，自非適法。(二)、告訴人所申告之事實，不能證
明其係實在，對於被告訴之人為不起訴處分確定，或為無罪判決
確定者，告訴人是否構成誣告罪，尚應就其有無虛構事實誣告之
直接故意以為斷，並非當然可以誣告罪相繩。又刑事法院審理犯
罪事實並不受民事判決之拘束，如當事人聲明之證據方法與犯罪
事實有重要關係，仍應予以調查，就其所得心證而為判斷，不得
以民事確定判決所為之證據判斷，逕援為刑事判決之基礎。原判
決理由說明：上訴人提出之相關自訴案件及案外人孟江敏提出之
告發案，或經法院判決無罪、免訴、不受理確定，或經檢察官為
不起訴處分，有各該判決書或不起訴處分書可參云云，復援引該
院八十九年度重再字第四號民事判決部分見解；而認朱哲彥、徐
富雄、林志鴻等人並無對上訴人為妨害自由犯行（見原判決理由
第貳欄二之(一)、(二)、(八)、(九)、(十一)），並認上訴人所聲請調查之證
人徐人愛等，無再行傳喚之必要（見原判決理由第貳欄二之(十二)）
。惟原判決所引不利上訴人之證人許登宮、黃主文、朱哲彥、林
志鴻、鄭深池及郭聰義等，依原判決附表所載，除黃主文外，皆
與上訴人涉訟，屬敵性證人，所證本難為上訴人有利之認定，而
所援用該院八十九年度重再字第四號民事判決，並經本院九十三
年度台上字第一七五三號就不利於上訴人部分廢棄發回在案（見
原法院上訴審卷第七二、七三頁）。乃原判決未再詳加調查，又
非不易調查或不能調查，遽行判決，調查職責尚嫌未盡，本院前
次發回意旨，業經指摘及此，原審猶未調查究明，致瑕疵仍然存
在。以上或為上訴意旨所指摘，或為本院得依職權調查之事項，
應認仍有撤銷原判決發回更審之原因。
據上論結，應依刑事訴訟法第三百九十七條、第四百零一條，判
決如主文。
中    華    民    國  九十八  年   十二   月    十    日
                      最高法院刑事第八庭
                          審判長法官  洪  文  章
                                法官  王  居  財
                                法官  郭  毓  洲
                                法官  黃  梅  月
                                法官  邱  同  印
      本件正本證明與原本無異
                                      書  記  官
中    華    民    國  九十八  年   十二   月   十四   日
                                                      Ｅ


司法院資訊處製作；財團法人民間司法改革基金會備份。
